【裁判字號】    97,審訴,2171
【裁判日期】    970930
【裁判案由】    毒品危害防制條例
【裁判全文】
臺灣桃園地方法院刑事判決            97年度審訴字第2171號
公  訴  人  臺灣桃園地方法院檢察署檢察官
被      告  甲○○
上列被告因毒品危害防制條例案件，經檢察官提起公訴（97年度
毒偵字第4032號），被告於準備程序進行中，就被訴事實為有罪
之陳述，經本院告知簡式審判程序意旨，並聽取當事人之意見後
，本院合議庭裁定依簡式審判程序進行，茲判決如下：
    主  文
甲○○施用第一級毒品，累犯，處有期徒刑拾壹月。
    事  實
一、甲○○前於民國90年間因施用毒品案件，經臺灣彰化地方法
    院以90年度毒聲字第4326號裁定送觀察、勒戒後，因無繼續
    施用毒品之傾向，於91年1 月14日釋放出所執行完畢，此次
    施用毒品犯行，並經臺灣彰化地方法院檢察署檢察官以90年
    度毒偵字第3933號為不起訴處分確定。於92年6 月某日起至
    93年6 月1 日止（即前開觀察、勒戒執行完畢後5 年內）復
    因施用第一級毒品案件，經臺灣彰化地方法院以93年度訴字
    第168 號判決，判處有期徒刑10月確定；於93年間又因持有
    第二級毒品案件，經臺灣彰化地方法院以93年度員簡字第19
    1 號判決，判處拘役30日確定，前開二罪接續執行，已於94
    年4 月23日依行刑累進處遇條例之規定縮短刑期後刑期期滿
    執行完畢。詎其仍不知悛悔，復基於施用第一級毒品海洛因
    之犯意，於97年5 月15日上午9 時許，在基隆市○○區○○
    路104 巷67之3 號內，以針筒注射之方式，施用第一級毒品
    海洛因1 次，嗣於同日下午3 時30分許，在上開處所內為警
    查獲，經其同意採集尿液送驗，結果呈嗎啡陽性反應，始悉
    上情。
二、案經基隆市警察局第三分局報請臺灣基隆地方法院檢察署檢
    察官偵查後呈請高等法院檢察署令轉臺灣桃園地方法院檢察
    署檢察官偵查起訴。
    理  由
一、本案被告甲○○所犯為死刑、無期徒刑或最輕本刑為3 年以
    上有期徒刑以外之罪，其於本院準備程序中就前揭被訴事實
    為有罪之陳述，經本院告知簡式審判程序之旨，並聽取當事
    人意見後，本院合議庭依刑事訴訟法第273 條之1 第1 項規
    定，裁定由受命法官獨任進行簡式審判程序，合先敘明。
二、上開犯罪事實，業據被告於本院審理時坦承不諱，而被告為
    警查獲後，經採集尿液送臺灣尖端先進生技醫藥股份有限公
    司檢驗，結果呈嗎啡陽性反應，此有臺灣尖端先進生技醫藥
    股份有限公司出具「濫用藥物檢驗報告」、基隆市警察局第
    三分局「偵辦毒品案件尿液檢體對照表」各1 紙在卷可憑，
    足認被告上開自白與事實相符，堪以採信。又按92年7 月9
    日新修正之毒品危害防制條例刪除二犯及三犯之規定，一改
    修法前繁雜之處遇程序，僅將施用毒品者簡化區分為初犯、
    再犯，並認施用毒品者係屬病患性犯人，以觀察、勒戒戒除
    其身癮，並以強制戒治去除其心癮。經觀察、勒戒或強制戒
    治執行完畢釋放後，若係五年後再犯該條例第10條施用毒品
    罪者，與同條例第20條第1 項、第2 項關於「初犯」之處理
    方式相同，檢察官應先聲請法院裁定令被告入勒戒處所觀察
    、勒戒，並視有無繼續施用毒品傾向，決定應予釋放、為不
    起訴之處分，或應聲請法院裁定令入戒治處所強制戒治；若
    係五年內「再犯」同條例第10條施用毒品罪者，依同條例第
    23條第2 項規定，檢察官則應依法追訴。觀諸該條例第20條
    第3 項之修正理由：「觀察、勒戒或強制戒治五年後再犯者
    ，顯見前所實施之觀察、勒戒或強制戒治已足以遮斷其施用
    毒品之癮，為期自新及協助其戒除毒癮，對此五年後再犯者
    ，爰明定仍適用初犯之規定，先經觀察、勒戒、強制戒治之
    程序。」及同條例第23條第2 項之修正理由：「為配合簡化
    施用毒品犯之刑事處遇程序，並鑑於經觀察、勒戒或強制戒
    治執行完畢釋放後五年內再犯者，其再犯率甚高，原據以實
    施之觀察、勒戒及強制戒治既已無法收其實效，自應施以刑
    事處遇。」顯然如施用毒品者係前經觀察、勒戒或強制戒治
    等治療程序執行完畢五年後，始再施用毒品之「初犯」，因
    前所執行之觀察、勒戒或強制戒治已足收戒除毒癮之效，自
    應重新執行觀察、勒戒或強制戒治等治療程序，並於治療程
    序執行完畢後，由檢察官為不起訴處分，毋庸對之追訴處罰
    ；反之，在「再犯」之情形，因其先前所為治療程序顯未能
    收戒斷毒癮之效，且考量施用毒品者之再犯率偏高，乃簡化
    其刑事處遇程序，而逕予追訴處罰，不再施以治療程序。參
    酌上開立法理由，修正毒品危害防制條例就施用毒品者，祇
    於「初犯」及「五年後再犯」二種情形，有其追訴條件之限
    制，即須於初犯經觀察、勒戒或強制戒治釋放後，五年內均
    無施用毒品之行為，始能認其前所實施之觀察、勒戒或強制
    戒治已足遮斷毒癮，而得於五年後再犯時，再予適用初犯之
    規定，重行觀察、勒戒等程序。倘五年內已經再犯，被依法
    追訴處罰，縱其第三次（或第三次以上）施用毒品之時間在
    初犯釋放五年以後，即與「五年後再犯」之情形有別，且因
    已於「五年內再犯」，顯見其再犯率甚高，原實施觀察、勒
    戒或強制戒治，已無法收其實效，而無五年戒斷期之存在，
    自無再經觀察、勒戒及強制戒治之必要，應由檢察官逕行起
    訴，始符新法修正之本旨（最高法院95年度台非字第59號、
    第65號判決意旨參照），查被告曾有事實欄一所載之施用毒
    品犯行，有刑案資料查註紀錄表及臺灣高等法院被告前案紀
    錄表附卷可稽，其本件施用毒品犯行非屬「初犯」及「5 年
    後再犯」之情形，依上開說明，自應逕予以論罪科刑。綜上
    ，本件事證明確，被告犯行堪以認定。
三、核被告上開所為，係犯毒品危害防制條例第10條第1 項之施
    用第一級毒品罪。其施用前持有第一級毒品海洛因之低度行
    為，應為施用毒品之高度行為所吸收，均不另論罪。又被告
    有如事實欄一所載前案科刑執行情形，有臺灣高等法院被告
    前案紀錄表在卷可按，於5 年以內故意再犯本件最重本刑為
    有期徒刑以上之罪，為累犯，應依刑法第47條第1 項之規定
    加重其刑。爰審酌被告施用毒品，戕害自身身心，前已經觀
    察、勒戒後，又因施用毒品案件經判處罪刑並執行完畢，仍
    無戒除毒癮之決心，再為本件施用毒品犯行，足徵其沈溺毒
    癮頗深，原不宜寬縱，惟念其於本院審理時終坦承犯行，態
    度尚屬良好等一切情狀，量處如主文所示之刑。
據上論斷，應依刑事訴訟法第273 條之1 第1 項、第299 條第1
項前段，毒品危害防制條例第10條第1 項，刑法第11條前段、第
47條第1 項，判決如主文。
本案經檢察官蔡如惠到庭執行職務。
中    華    民    國    97    年    9     月    30    日
                        刑事庭    法  官  劉為丕
以上正本與原本無異
如不服本判決，應於判決送達後10日內向本院提出上訴狀（應附
繕本），其未敘述上訴理由者，應於上訴期間屆滿後20日內補提
理由書狀於本院，上訴於臺灣高等法院。
                                  書記官  陳淑瓊
中    華    民    國    97    年    10    月    2     日
附錄本案論罪科刑法條：
毒品危害防制條例第10條
施用第一級毒品者，處6 月以上 5 年以下有期徒刑。
施用第二級毒品者，處3 年以下有期徒刑。


司法院資訊處製作；財團法人民間司法改革基金會備份。
